臺灣高等法院民事判決                100年度上易字第472號
上  訴  人  葉乃銘
被 上訴 人  高  乞
訴訟代理人  高秋媚
上列當事人間侵權行為損害賠償事件，上訴人對於中華民國100
年3月2日臺灣臺北地方法院99年度訴字第5220號第一審判決提起
上訴，經本院於100年8月30日言詞辯論終結，判決如下：
    主  文
上訴駁回。
第二審訴訟費用由上訴人負擔。
    事實及理由
一、上訴人經合法通知，未於言詞辯論期日到場，核無民事訴訟
    法第386 條所列各款情形，爰依被上訴人之聲請，由其一造
    辯論而為判決。
二、上訴人起訴主張：上訴人於民國98年5月21日下午3時30分許
    ，騎乘車牌號碼BDF-956號機車（下稱956號機車），行經臺
    北市文山區○○○路○ 段、景仁街口時，遭被上訴人騎乘車
    牌號碼ABE-679號機車（下稱679號機車）碰撞（下稱系爭事
    故），致上訴人受有頭部外傷併撕裂傷挫傷、頸部拉傷及左
    側鎖骨骨折、第六肋骨骨折之傷害（下稱系爭傷害），上訴
    人所騎乘956 號機車亦遭撞毀。被上訴人因此經臺灣臺北地
    方法院檢察署檢察官提起公訴，遭原法院刑事庭以99年度交
    易字第99號刑事判決（下稱系爭刑事判決）認其過失傷害人
    ，判處有罪確定。上訴人因系爭事故受有系爭傷害，爰依侵
    權行為法則，請求被上訴人給付上訴人醫療費用新臺幣（下
    同）1萬9,140元、營養品費用8萬元、956號機車損壞修理費
    用1萬9,500元、醫療期間往返醫院交通費用9,000 元、眼鏡
    修理1,000元、安全帽損壞1,500元、手機維修費用2,300 元
    、看護費用7萬2,000元、薪資中斷損失44萬元、精神慰撫金
    30萬元，合計94萬4,440元，及自99年3月19日起，按年息5%
    計算之利息等語。原審為上訴人一部勝訴、一部敗訴之判決
    ，判命被上訴人應給付上訴人5萬8,215元，及自99年3 月25
    日（即刑事附帶民事起訴狀繕本送達翌日）起至清償日止，
    按年息5%計算之利息，並駁回上訴人其餘之訴。上訴人就其
    敗訴部分其中27萬5,400元部分（包含956號機車損壞修理費
    用1萬9,500元、薪資中斷損失44萬元，合計45萬9,500 元，
    原審認被上訴人就應就系爭事故負60% 之過失責任，故請求
    被上訴人再給付上訴人27萬5,400 元），提起上訴，聲明求
    為：(一)原判決關於駁回後開(二)之訴部分及該部分訴訟費用之
    裁判均廢棄。(二)被上訴人應再給付上訴人27萬5,400 元，及
    自99年3月25日起至清償日止，按年息5%計算之利息。
三、被上訴人則以：系爭事故發生時，被上訴人係行駛於第三車
    道偏右方向，上訴人則騎乘於第三車道偏內車道方尾隨，被
    上訴人於景仁街口見前方號誌燈已變黃燈便減速待停，無法
    清楚看見後方來車，上訴人騎乘機車卻超速且未保持行車安
    全距離，自正後方追撞被上訴人，致被上訴人騎乘之679號
    機車車牌掉落，左側車殼碎裂，機車後輪卡死，上訴人所騎
    乘之956號機車則左側前頭毀損，兩造因此均受有傷害。為
    免興訟不斷，被上訴人僅檢附收據向上訴人請求機車維修及
    醫療費用1萬5,000元，上訴人卻未附實據索賠不合理金額。
    上訴人請求機車修理費用1萬9,500元並不合理，另上訴人雖
    主張其受有薪資收入損失，然其所提出證據資料之日期與系
    爭事故發生時間有落差，上訴人於系爭事故發生當時並未就
    業，應無薪資收入損失可言，除原審判決被上訴人應賠償之
    金額外，被上訴人並無再賠償之義務等語，資為抗辯。原審
    為上訴人一部勝訴、一部敗訴之判決（詳如前述），原審為
    被上訴人敗訴部分，未據被上訴人聲明不服。對於上訴人之
    上訴，則聲明駁回上訴。
四、按判決書內應記載之理由，如第二審關於攻擊或防禦方法之
    意見及法律上之意見與第一審判決相同者，得引用之；關於
    當事人提出新攻擊或防禦方法之意見，應併記載之，民事訴
    訟法第454條第2項定有明文。本件關於兩造均疏未注意遵守
    道路交通安全規則之行為，與系爭事故造成上訴人之系爭傷
    害結果間，具有相當因果關係，除被上訴人就系爭事故之發
    生有過失者外，上訴人亦與有過失，兩造各自應負之過失責
    任，上訴人應負40%之過失責任，被上訴人則應負60%之過失
    責任，經本院審理結果，認與第一審判決相同，茲引用之，
    不予贅述。
五、上訴意旨略以：系爭事故造成上訴人騎乘之956 號機車損壞
    ，修理費用1萬9,500元。又上訴人在群創升學文理補習班（
    下稱群創補習班）擔任執行長（班主任）職位，每月薪資5
    萬元，因系爭事故自98年5 月21日至同年11月20日止，計請
    假6個月，實際休假5個半月，薪資損失達27萬5,000 元。另
    上訴人兼職承攬廣告公司之業務推廣工作，每月平均所得在
    3萬元以上，因系爭事故休息5個半月，兼職薪資損失16萬5,
    000元，合計損失薪資44萬元。系爭事故被上訴人應負60%之
    過失責任，故請求被上訴人應再給付上訴人27萬5,400 元本
    息等語，惟為被上訴人所否認，並以前揭情詞置辯。茲分述
    審酌如下：
  (一)956號機車損壞修理費部分：
    上訴人主張956 號機車因系爭事故受有損壞，雖提出收據影
    本3紙及估價單影本2紙為證（見本院卷第71、72頁）。惟本
    院於100年6月16日準備程序期日，諭知上訴人應提出該機車
    行車執照及修車費用有關工資及材料費分列之統一發票（見
    本院卷第31頁反面），上訴人卻始終未提出，並於100年8月
    8 日本院準備程序期日時陳稱：「系爭車輛是我弟弟所有不
    是我的」等語（見本院卷第84頁反面）。上訴人既非956 號
    機車之所有權人，縱其主張956 號機車受有損壞之事實為真
    ，受損害之人既非上訴人，上訴人自無權請求被上訴人賠償
    其該機車損壞修理費。
  (二)薪資中斷損失部分：
    上訴人主張：其因系爭事故受傷，5 個半月無法工作，以其
    在群創補習班任職及兼職承攬廣告公司業務，每月收入約8
    萬元計算，計受有44萬元之薪資損失，系爭事故被上訴人應
    負60%之過失責任，因此請求被上訴人應再給付上訴人27萬5
    ,400元等語，並提出請款明細、出貨單、估價單、台北市政
    府工務局公園路燈工程管理處函、群創補習班之薪資證明併
    假證明、存摺明細及客戶對帳單、訂單等資料影本為證（見
    原審卷第39至45頁、本院卷第70頁、第73至82頁），惟為被
    上訴人所否認。經查：
    1.按當事人主張有利於己之事實者，就其事實有舉證之責任
      ，民事訴訟法第277 條前段定有明文。又按當事人提出之
      私文書，必先證其真正，始有形式上之證據力，且私文書
      之真正，如他造當事人有爭執者，舉證人應負證其真正之
      責，此觀之民事訴訟法第357條規定自明。上訴人提出之
      上開證據資料為私文書，被上訴人否認其真正，自應由上
      訴人舉證證明其真正。
    2.系爭事故發生於98年5月21日，本院查詢上訴人勞保與就
      保資料，顯示上訴人於96年3月29日至98年10月12日期間
      ，勞保投保單位係寰一實業有限公司（下稱寰一公司，見
      本院卷第38、39頁），其後即無投保紀錄。本院再查詢上
      訴人98年度稅務電子閘門財產所得調件明細表（見本院卷
      第43、44頁），得知上訴人於98年度並未申報任何工作收
      入。雖上訴人於100年6月16日本院審理時陳稱：「（問：
      車禍當時上訴人從事何職？）我是補習班的班主任，同時
      在澎湖擔任寰一實業有限公司副總經理的職務，文書工作
      及業務行銷均有」、「（問：上訴人何時在寰一公司任職
      ？離職原因為何？）96年至98年3、4月在寰一公司任職，
      離職的原因是搬到臺北，另外在法律上與寰一公司有另案
      訴訟，所以98年3、4月在寰一公司就領不到薪水」等語（
      見本院卷第31頁反面、第32頁），可知寰一公司自98年3
      月起即未給付薪資予上訴人。至於上訴人主張其自98年3
      月份起即任職群創補習班，雖提出群創補習班負責人洪淑
      美出具之薪資證明併請假證明1 份為證（見原審卷第25頁
      ），惟被上訴人否認該證明為真正。況上訴人於100年6月
      16日本院審理時自認：「（問：上訴人就業的補習班在車
      禍當時是否立案成立？）我是籌備處的班主任，車禍當時
      沒有立案，現在已立案了」等語（見本院卷第31頁反面、
      第32頁），然查上訴人主張就業的補習班，直至100年6月
      2 日方以「私立群創語文理短期補習班」名義立案，有補
      習班資訊管理系統資料1 份（見本院卷第67頁），而該私
      立群創語文理短期補習班之設立人即為上訴人本人，並無
      何「群創升學文理補習班」存在，補習班負責人更非洪淑
      美，上訴人所提出群創補習班負責人洪淑美出具之薪資證
      明併請假證明，自難採信。另觀諸上訴人提出之無摺轉存
      明細資料（見本院卷第70頁），雖群創補習班按月匯款3
      萬元左右予上訴人，惟轉存之日期，均在98年12月16日以
      後，尚難證明上訴人於系爭事故發生當時即任職於群創補
      習班，並受有薪資。上訴人既未能舉證證明，其於系爭事
      故發生當時在群創補習班任職，因系爭事故受傷，致受有
      無法工作損失之事實為真，其主張受有27萬5,000 元之工
      作損失，尚乏依據，自難採信。
    3.至於上訴人主張其另兼職承攬廣告公司之業務推廣工作，
      每月平均所得在3萬元以上，因系爭事故受傷休息5個半月
      ，致兼職薪資損失16萬5,000 元等語，雖提出請款明細、
      出貨單、估價單、台北市政府工務局公園路燈工程管理處
      函、客戶對帳單、大豐公司之活期存款存摺、存摺明細、
      訂單等資料影本為證（見原審卷第39至44頁、本院卷第73
      至82頁）。查上訴人不惟未能舉證證明該等資料為真正，
      且本院細究該等資料，其中請款明細、出貨單、估價單、
      台北市政府工務局公園路燈工程管理處函、訂單等資料，
      最多僅能證明上訴人曾參與訂購貨品，根本無從認定此即
      為上訴人受有報酬之兼職工作。另大豐公司之活期存款存
      摺、存摺明細，僅能得知大豐公司曾於97年7 月25日及同
      年11月10日匯款入上訴人帳戶內；至於其他存摺明細根本
      無從分辨究為何人為何事匯款，查現代社會生活，匯款入
      他人帳戶之原因本即多端，或借款或買賣或承攬或借用帳
      戶不足而一，尚難認定上訴人於系爭事故發生時，確有兼
      職承攬廣告公司之業務推廣工作。況既為兼職工作，即非
      常態，亦無法保證每月均有工作收入，且上訴人亦未能舉
      證證明其因系爭事故致無法再從事其兼職工作，故上訴人
      請求其兼職薪資損失16萬5,000 元，難認有理由，不應准
      許。
    4.綜上，上訴人無法提出積極且確切之證據，以資證明其於
      系爭事故受傷而無法工作之5 個半月期間內，受有44萬元
      之薪資損失，是上訴人此部分請求，即難認有理由，均不
      應准許。
六、綜上所述，上訴人本於侵權行為法律關係，請求被上訴人應
    再給付上訴人27萬5,400元，及自99年3月25日起至清償日止
    ，按年息5%計算之利息，為無理由，不應准許。從而，原審
    就此部分為上訴人敗訴之判決，核無不合。上訴意旨指摘原
    判決此部分不當，求予廢棄改判，為無理由，應予駁回。
七、兩造其餘攻擊、防禦方法及未經援用或進行調查之證據，經
    本院斟酌後，認為均不足以影響本判決之結果，自無予以調
    查或逐一詳予論駁之必要，附此指明。
八、據上論結，本件上訴為無理由，依民事訴訟法第449條第1項
    、第463條、第385條第1項、第78條，判決如主文。
中    華    民    國   100    年    9     月    13    日
                    民事第四庭
                        審判長法  官 張劍男
                              法  官 翁昭蓉
                              法  官 陳靜芬
正本係照原本作成。
不得上訴。
中    華    民    國   100    年    9     月    16    日
                              書記官 應瑞霞